【裁判字號】    98,交聲,468
【裁判日期】    980630
【裁判案由】    違反道路交通管理處罰條例聲明異議
【裁判全文】
臺灣士林地方法院交通事件裁定         98年度交聲字第468號
原處分機關  臺北市交通事件裁決所
異  議  人
即受處分人  甲○○
上列異議人即受處分人因違反道路交通管理處罰條例案件，對於
臺北市交通事件裁決所98年4 月14日所為之處分（原處分案號：
北市裁罰字第裁22-Z1B003328號）聲明異議，本院裁定如下：
    主  文
原處分撤銷。
甲○○不罰。
    理  由
一、原處分意旨略以：異議人即受處分人甲○○（下稱異議人）
    於民國98年1 月2 日上午5 時36分許，駕駛車號為299-EZ號
    營業小客車行經國道一號高速公路南下41.2公里處，經警攔
    停舉發有「經雷射槍測定行速131 公里，速限100 公里，超
    速31公里」之違規，爰依道路交通管理處罰條例第33條第1
    項第1 款規定，裁處異議人罰鍰新臺幣（下同）3 千5 百元
    ，並依同條例第63條第1 項之規定，記違規點數1 點等情。
二、聲明異議意旨略以：異議人於前揭時間駕駛營業小客車行經
    該路段，均行駛最內側車道並未超速，卻遭員警攔停指異議
    人車速131 公里，超過速限31公里，該日之日出時間為上午
    6 時39分許，本件舉發當時天色昏暗致員警實有誤認車輛之
    虞，故求撤銷等語。
三、按認定犯罪事實所憑之證據，雖不以直接證據為限，間接證
    據亦包括在內。然而無論直接證據或間接證據，其得為訴訟
    上之證明者，須於通常一般之人均不致有所懷疑，而得確信
    其為真實之程度者，始得據為有罪之認定。倘其證明尚未達
    此一程度，而有合理之懷疑存在，而無從使事實審法院得有
    罪之確信時，即應由法院為諭知被告無罪之判決（最高法院
    76年度臺上字第4986號判例參照）。又法院受理交通事件，
    準用刑事訴訟法之規定，道路交通管理處罰條例第89條前段
    定有明文，是以法院審理行為人違反道路交通管理處罰條例
    案件時，當有其適用。從而法院於審理行為人違反道路交通
    管理處罰條例案件，如就原處分機關所認定之行為人違規事
    實仍有合理之懷疑，而無法確信行為人確有該當於道路交通
    管理處罰條例各該處罰條文之構成要件事實時，即應依罪疑
    唯輕之原則，為受處分人有利之認定。
四、經查，本件異議人於前揭時間，駕駛車號為299-EZ號營業小
    客車，行經國道一號高速公路南下41.2公里處，經警攔停舉
    發有「經雷射槍測定行速131 公里，速限100 公里，超速31
    公里」之違規，固有舉發違反道路交通管理事件通知單1 紙
    在卷可查（見本院卷第7 頁），且證人即本件舉發員警乙○
    ○本院調查時復證稱：「（為何會對準異議人的車輛進行測
    速？）因為當時車流量少我們可以一部一部對準車輛測速」
    、「（你所持之雷射測速機最遠可鎖定距離為多遠？）最遠
    是6 百公尺，最近1 百公尺」、「（本件你第1 次對準異議
    人的車輛時，所看到時速是多少？）131 公里」、「（該雷
    射測速機是否會顯示測得速度時之距離嗎？）是的，本件是
    264 公尺」、「（當時異議人車是行駛在哪一個車道？）內
    側車道」等語屬實（見本院卷第28頁中段至第29頁上方），
    然查：
  (一)本件異議人遭舉發時間為98年1 月2 日凌晨5 時36分許，此
    觀前揭舉發違反道路交通管理事件通知單即明，而該日日出
    時間為上午6 時39分許，此有中央氣象局2009年1 月份日出
    日沒時刻表網路查詢資料1 份附卷可參，足見本件證人乙○
    ○為舉發時，為尚未日出之夜間，則證人乙○○能否確認異
    議人所駕駛車輛與其所測得超速之車輛是否相同，恐有可疑
    。再關於證人乙○○何以能測得異議人所駕駛之車輛超速行
    駛及如何操作雷射測速器等節，業據其於本院調查時證稱：
    「（為何會對準異議人的車輛進行測速？）因為當時車流量
    少，我們可以一部一部對準車輛測速」、「（當測得某部車
    輛之時速，該車輛沒有超速，是否需按重置件之後始能重新
    測量下部車輛？）是的，該按鈕與雷射發射按鈕是同一顆，
    所以當發現某車輛未超速後，我就會按該按鈕機器重置後我
    就可以再按雷射發射測得其他車輛的車速」、「（按下雷射
    測速鍵一直到螢幕顯示大約幾秒？）需時3 秒鐘」等語屬實
    （分見本院卷第28、30頁），可認證人乙○○係手持雷射測
    速器針對每輛行經該路段車輛均為偵測，而非先目視有超速
    行駛之虞之車輛後，再以雷達測速槍瞄準、測速，是證人乙
    ○○既係針對每輛行經該路段之車輛均為瞄準、測速，其於
    測速後若發覺並無超速行駛，尚需重置該雷射測速槍所示資
    料，始能再瞄準下部車輛為測速，故證人乙○○於該雷射測
    速器顯示有車輛超速行駛前，其視線應皆緊盯該雷射測速槍
    之瞄準視窗及顯示面板，僅有其按下測速鍵3 秒後，該雷射
    測速器之顯示面板顯示有車輛超速行駛時，其視線始離開瞄
    準視窗，再目視該違規車輛之車型、顏色等特徵，此時證人
    乙○○能否確認所看見車輛與3 秒前以雷射測速器為瞄準、
    測速之車輛是否相符，殊值可疑。
  (二)雖證人乙○○另證稱：「... 我發覺他超速時，我看到他營
    小客的車頂燈是亮的，他發現我們準備尾隨他時，他就將車
    頂燈關掉，企圖混淆」、「我在測得時速後我就發現他是一
    台車頂亮燈的營小客」等語（分見本院卷第29頁中段及第31
    頁上方），然證人乙○○亦證稱：攔下異議人所駕駛車輛時
    ，該車上有乘客等情（見本院卷第27頁中段），依常情倘營
    業小客車駕駛已搭載乘客，其車頂燈應屬關閉狀態，而非開
    啟，縱其所搭載非乘客而為其親友，亦會將該車頂燈關閉，
    則證人乙○○能否因測速時發覺異議人所駕駛之車輛車頂燈
    亮起而確認該車為超速行駛之車輛，甚有疑義。是證人乙○
    ○雖於上開時、地，以雷射測速器測得某部車輛有超速行駛
    之事實，但依當時天候情況、證人乙○○操作雷射測速器方
    式及其如何查知異議人車輛等節觀之，尚無從明確認定異議
    人所駕駛之車輛即為證人乙○○以雷射測速器所測得之超速
    行駛後車輛，原處分機關所認之異議人有超速行駛之違規行
    為亦即無法證明。
五、綜上所述，本件既查無其他積極證據資料足以證明異議人有
    原處分機關所認定之前開違規行為，自應為對異議人有利之
    認定。原處分機關不察，遽對異議人為前開裁決，難認為允
    當，應認本件異議為有理由，由本院將原處分撤銷，改諭知
    異議人不罰。
據上論斷，依道路交通案件處理辦法第20條前段，裁定如主文。
中    華    民    國    98    年    6     月    30    日
                  交通法庭法  官  莊明達
以上正本證明與原本無異。
如不服本裁定應於裁定送達後5 日內向本院提出抗告狀。
                          書記官  劉欣怡
中    華    民    國    98    年    6     月    30    日


司法院資訊處製作；財團法人民間司法改革基金會備份。
